【裁判字號】    97,交聲,1809
【裁判日期】    971017
【裁判案由】    交管條例聲異
【裁判全文】
臺灣板橋地方法院交通事件裁定        97年度交聲字第1809號
                                    97年度交聲字第1829號
                                    97年度交聲字第1830號
                                    97年度交聲字第1831號
                                    97年度交聲字第1832號
                                    97年度交聲字第1833號
                                    97年度交聲字第1834號
原處分機關  交通部公路總局臺北區監理所板橋監理站
異  議  人
即受處分人  甲○○
上列異議人即受處分人因違反道路交通管理處罰條例案件，對於
交通部公路總局臺北區監理所板橋監理站民國97年6 月11日所為
之處分（板監裁字第裁41-C00000000號、41-C00000000號、41-C
00000000號、41-C00000000號、41-C00000000號、41-C00000000
號、41-C00000000號），聲明異議，本院裁定如下：
    主  文
原處分均撤銷。
甲○○均不罰。
    理  由
一、按汽車領有號牌而未懸掛，依道路交通管理處罰條例第12條
    第1 項第7 款規定，固應處汽車所有人新台幣三千六百元以
    上一萬零八百元以下罰鍰，且依同條例第12條第2 項規定，
    並應吊銷牌照。然如汽車所有人受有上述處罰，但如應歸責
    於汽車駕駛人者，處罰汽車駕駛人，95年7 月1 日修正施行
    前之同條例第85條第2 項亦有明文。是如首揭違規行為應歸
    責於汽車駕駛人者，自不得以此處罰規定裁罰汽車所有人，
    其理自不待言。
二、原處分機關認異議人即受處分人甲○○所有之車號N33-906
    號重型機車於民國94年6 月19日凌晨3 時30分許、同日上午
    9 時40分許、同年月21日下午2 時45分許、同年月22日上午
    7 時30分許、同年7 月24日下午1 時25分許、同年8 月5 日
    晚上11時55分許、同年8 月30日下午4 時20分許，先後七次
    行駛於臺北縣蘆洲市○○路與中原路口、三重市○○街160
    號前、三重市○○路與龍門路口等地點時，均未懸掛號牌，
    涉有道路交通管理處罰條例第12條第1 項第7 款之違規，嗣
    經警製單舉發後，爰依上開法律規定，於97年6 月11日以板
    監裁字第裁41-C00000000號、41-C00000000號、41-C000000
    00號、41-C00000000號、41-C00000000號、41-C00000000號
    、41-C00000000號各裁罰異議人罰鍰新台幣8 千7 百元在案
    ，此有臺北縣政府警察局舉發違反道路交通管理事件通知單
    影本、原處分機關違反道路交通管理事件裁決書影本各7 份
    在卷可按。
三、聲明異議意旨略以：異議人雖為前揭機車之所有人，但異議
    人前於94年間將該機車借給一位綽號「黑豬」之友人，嗣「
    黑豬」又將該機車轉借給乙○○，然異議人並不知此事。其
    後乙○○因無照騎乘前揭機車，而將該機車號牌扣走，該機
    車始未懸掛號牌。之後乙○○有打電話告知異議人，說他會
    去將號牌領回，再將該機車返還異議人，並說他不會再騎該
    機車。詎乙○○仍在該機車號牌未領回之前，將該機車騎出
    去，而遭警開了上述七張罰單。異議人對於乙○○上述七次
    違規之事並不知情，直到接到警方的電話，才知道此等情事
    ，異議人亦均未接獲警方之舉發違規通知單。爰聲明異議，
    請求撤銷原裁決等語。
四、經查：
  (一)異議人所有之前揭機車於前揭時地確有先後七次未懸掛號牌
    而行駛之事實，此為異議人所不爭執，並經證人乙○○於本
    院訊問時證述綦詳，固堪認屬為真。然前揭機車原本係有懸
    掛號牌，嗣經異議人將該機車借給友人「黑豬」後，「黑豬
    」復擅自轉借給證人乙○○；其後證人乙○○因屬無照駕駛
    ，而遭警查扣前揭機車號牌，然證人乙○○復在該機車未懸
    掛號牌之情況下，擅自先後七次騎乘該機車，始又遭警製單
    舉發，此除經異議人具狀並陳明在卷外，並經證人乙○○於
    本院訊問時證述無訛。由上以觀，可知前揭機車之所以借由
    證人乙○○騎乘，乃係「黑豬」擅自所出借，並未徵得異議
    人之同意；嗣該機車之所以未懸掛號牌而行駛，亦係在異議
    人不知情之情況下，由證人乙○○擅自所為。從而，就本件
    上述七次違規行為，自不可歸責於異議人，而應歸責於證人
    乙○○。
  (二)再者，按95年7 月1 日修正施行前之違反道路交通管理事件
    統一裁罰基準及處理細則第11條第1 項第1 款規定：「受處
    分人非該當場被查獲之駕駛人或行為人時，除應填寫駕駛人
    或行為人資料外，並應填載查明受處分人資料，再交付被查
    獲之行為人代收」，故警方於前揭時地當場攔檢證人乙○○
    後，先後七次對證人乙○○製單舉發，並由該證人代收，固
    可認已發生送達異議人之效力。然本件七次違規行為既均應
    歸責於證人乙○○，揆諸首揭法律規定與說明，自不得處罰
    異議人。
五、綜上所述，原處分機關疏未詳查，遽為前開裁決，洵難認屬
    允當，是異議人執此聲明異議，為有理由，自應由本院將原
    處分均撤銷，改諭知異議人均不罰。
六、結論：依道路交通管理處罰條例第87條第2 項、道路交通案
    件處理辦法第20條前段，裁定如主文。
中    華    民    國    97    年    10    月    17    日
                  交通法庭      法  官  陳信旗
以上正本證明與原本無異。
如不服本裁定，應於送達後5 日內向本院提出抗告狀。
                                書記官  陳昭綾
中    華    民    國    97    年    10    月    17    日


司法院資訊處製作；財團法人民間司法改革基金會備份。
